臺北高等行政法院判決
　　　　　　　　　　　　　　　　　　 93年度訴字第03690號
　　　　　　　　　　　　　　　.
原　　　告　甲○○
被　　　告　勞工保險局
代　表　人　乙○總經理）住同.
訴訟代理人　丁○○
　　　　　　戊○○
上列當事人間因勞保事件，原告不服行政院勞工委員會中華民國
93年9月3日勞訴字第0930019466號訴願決定（發文日期：93年9
月14日），提起行政訴訟。本院判決如下：
　　主  文
原告之訴駁回。
訴訟費用由原告負擔。
　　事  實
一、事實概要：
    原告以臺北市電影電視演藝業職業工會為投保單位，參加勞
    工保險為被保險人。原告以其於民國（下同）90年7月2日工
    作時用砂輪切割器切割多餘佈景，致左手第2指裂傷、第3指
    開放性骨折併伸側肌腱斷裂，前已請領90年7月5日至92年5
    月5日期間共670日職業傷害傷病給付在案。嗣以同一事故未
    癒續於92年7月31日（被告收文日期）檢據申請92年5月5日
    至同年7月28日期間職業傷害傷病給付。案經被告審查，以
    原告所患非因執行職務而致受傷，與勞工保險被保險人因執
    行職務而致傷病審查準則第3條第1項規定不符，不得視為職
    業傷害，乃以92年11月14日保給傷字第09210300820號函（
    下稱原處分）核定所請職業災害傷病給付應改按普通傷病辦
    理，自住院之第4日即90年7月5日起核付至同年月19日出院
    止，按其平均日投保薪資新臺幣（下同）640元之50%給付15
    日計4,800元，其餘門診治療期間，應不予給付。原已領之2
    61,120元，應收回溢領款項256,320元。原告不服，向勞工
    保險監理委員會申請審議，經該會以93年3月19日92保監審
    字第5072號審定書申請審議駁回。原告仍不服，提起訴願遭
    決定駁回後，遂提起行政訴訟。
二、兩造聲明：
　(一)原告聲明：
    1.訴願決定、爭議審定及原處分均撤銷。
    2.命被告應作成核付原告92年5月6日至92年7月28日職業傷
      病給付26,880元之行政處分。
    3.訴訟費用由被告負擔。
　(二)被告聲明：如主文所示。
三、兩造之爭點：
　(一)原告主張之理由：
    1.原告係電視製作人員，並非被告所稱早九晚五人員，下午
      5時以後就不屬於執行職務；事故拍攝當日即90年7月2日
      17時30分至19時30分吃飯休息時，原告吃完晚飯回到歐亞
      公司，當時公司只剩雇主丙○○1人，想到剛才拍攝時，
      景片多出一角很難看便借砂輪切割器將多餘的景片自行進
      行切除，當時下午6時多，原告一切，砂輪切割器就破掉
      ，碎片飛出，造成左手第2指撕裂傷、第3指斷掉，丙○○
      見狀，立即陪同原告搭計程車至仁愛醫院，當時疼痛不已
      ，故無法注意正確的時間，只記得是剛吃飽飯，約下午6
      、7時左右；90年9月7日（原告填表日期）向被告申請職
      業傷害傷病給付，因為第1次申請不懂，經電詢被告所屬
      給付處勞保各項給付業務服務處人員表示須填寫正確時間
      ，雇主時間也要一樣，只要大概時間即可，且不可填寫17
      時30分至19時30分之間，那就寫17時30分受傷、18時就醫
      等語，故原告聽從建議填寫申請，被告亦審查通過；原告
      家住臺北市○○○路○段259號11樓之2，離仁愛醫院不用3
      分鐘路程，所以當日17時左右（或17時30分）更不可能是
      在家中受傷。
    2.就仁愛醫院護理記錄載「在家整修傢俱受傷」、「自行步
      入無他人陪同就醫」等節，原告就醫當時係向醫師表示在
      棚裡切割景片時受傷、景片就是像家裡的書櫃、衣櫥一樣
      等語，原告於92年11月19日向仁愛醫院提出疑義，當時醫
      師詢問如何受傷時，原告係回答「經向仁愛醫院提出疑義
      ，院方多方查詢求證後，發現急診醫師係記載「工作室內
      工作受傷」（working in house），而護理人員因原告當
      時向醫師解釋「何為景片」而誤以為被家中器具割傷以致
      誤記；至就醫當時，仁愛醫院大門急診檢傷站確見原告自
      行步入大門，但不知道是否有人跟進等語；仁愛醫院並以
      北市仁醫企（研）字第09261011900號、第09261112100號
      函被告更正，並非原告向仁愛醫院陳情解釋後修改，仁愛
      醫院第2次去函亦表示絕無更改病歷之情事。
    3.被告稱對於事故原因、經過，證明人丙○○於被告再次訪
      問時，亦以各種理由推託不願再接受被告訪詢云云，惟經
      原告經向丙○○詢問時，其表示從未表示不願再接受被告
      訪詢，除外出而無法回公司外，每一次都全力配合等語。
    4.原告僅係因被告提出問題，經向醫院、歐亞公司查詢後回
      答被告而已，非如被告所稱說辭一再更改。又原告請教過
      專業醫師、主任，渠等認為：17時或17時30分受傷，至20
      時20分始急診就醫並無不可，一個國小生都知道止血；又
      從病歷、病情及時間，醫師是無法判斷是否「在家受傷」
      ，更無法判定「非屬職業傷害」。
    5.申請「職業傷害給付」，只要原告提出「公司證明及醫師
      診斷書」就可，原告於90年9月7日第1次申請，被告審查
      時未發現就醫時間、就醫方式、護士病歷不對，而審查通
      過，嗣後90年11月23日、91年2月20日、5月27日、8月27
      日、11月21日、92年2月11日總計7次之多，亦均未發現告
      知，則事隔3年，原告無法查得當時出班通告單及臨時編
      組工作人員、亦無從調出大哥大通信紀錄，舉證有困難。
  (二)被告主張之理由：
    1.本件經被告向原告就診之仁愛醫院洽調其病歷資料，據其
      急診病歷記載略以「到院時間：下午20時20分，到院方式
      為自行」；又其90年7月2日之急診醫護記錄所載為「自行
      步入急診室；在家整修家俱，不慎被電鋸切傷左手第2、3
      指…」復經被告派員訪查，據歐亞公司出具之說明書記載
      略以：「甲○○先生於90年7月2日『下午5時左右』，該
      公司拍攝時，因旁邊切除景片時，砂輪切割器切割多餘景
      片不慎將左手切斷，有負責人丙○○先生在場目擊，並由
      丙○○送往仁愛醫院治療。」另據原告所出具之說明書則
      記載略以：「90年7月2日下午17時30分左右，因拍攝時（
      在公司）為求畫面美觀，用砂輪切割器切割時，將多餘佈
      景（景片）切除，不慎將左手中指切斷，現場老闆丙○○
      見狀立即於18時左右，送至仁愛醫院急診室縫合。」案經
      被告審查，原告應係在家整修傢俱時遭電鋸切傷左手2、3
      指，晚間8點20分自行就醫，非如其所稱係於工作中用砂
      輪切割器工作不慎將左手指切斷，所患非因執行職務而致
      受傷，不得視為職業傷害。
    2.原告雖主張其在仁愛醫院病歷記載「在家整修傢俱時遭電
      鋸切傷」經其向該院查證，該院已行更正、在急診檢查站
      時係自行步入非為自行就醫，又事隔3年已無法提出其餘
      具體事證作為佐證云云。惟查原告於仁愛醫院之急診醫護
      記錄係記載「在家整修傢俱，不慎被電鋸切傷左手第2、3
      指」，其就原告受傷之原因及地點描述甚為明確，而該院
      另件英文住院病歷摘要記載則記載為屋內工作受傷（suff
      ered from working in house），屋內究指公司或住家並
      非明確。或縱該院嗣後來函更正其急診醫護記錄「病人於
      90年7月2日入院主訴受傷是遭『景片』割傷，與『家中傢
      俱相近』故記錄描述如上。」惟該等更正記載係被告否准
      原告所請職業傷害傷病給付後始為更正，且該院所為更正
      係應本於原告所請，於事故發生2年多後為之，衡諸常情
      ，護理人員應不致對當時原告主訴有如此清楚之記憶，況
      且「在家中被電鋸切傷」與「在公司被砂輪機切傷」，二
      者之差別甚大，如非經由原告之告知，護理人員應不致有
      此誤解，並為記載。復查本案經原告進行訪查，原告出具
      證明書清楚記載其受傷時間為90年7月2日下午5時30分左
      右，於18時左右由丙○○送至仁愛醫院就醫，而原告前幾
      次申請書件亦載為18時左右送至仁愛醫院就醫，惟該院急
      診病歷卻記載係於90年7月2日20時20分到院就醫，其對受
      傷時間及就醫時間之記載並不一致。則本件應以仁愛醫院
      更正前急診病歷所載為真實，原告所患應係在家中整修傢
      俱受傷而於90年7月2日20時20分自行就醫，被告核定所請
      職業災害傷病給付應改按普通傷病辦理，於法並無不合。
　　理  由
一、原告主張：原告於事故拍攝當日即90年7月2日17時30分至19
    時30分吃飯休息時，原告吃完晚飯回到歐亞公司，當時公司
    只剩雇主丙○○1人，想到剛才拍攝時，景片多出一角很難
    看，便借砂輪切割器將多餘的景片自行進行切除，當時下午
    6時多，原告甫切割，砂輪切割器就破掉，碎片飛出，造成
    左手第2指撕裂傷、第3指斷掉，丙○○見狀，立即陪同原告
    搭計程車至仁愛醫院，當時疼痛不已，故無法注意正確的時
    間，只記得是剛吃飽飯，約晚上6、7點左右，就仁愛醫院護
    理記錄載「在家整修傢俱受傷」、「自行步入無他人陪同就
    醫」等節，原告於92年11月19日向仁愛醫院提出疑義，當時
    醫師詢問如何受傷時，原告係回答「經向仁愛醫院提出疑義
    ，院方多方查詢求證後，發現急診醫師係記載「工作室內工
    作受傷」（working in house），而護理人員因原告當時向
    醫師解釋「何為景片」而誤以為被家中器具割傷以致誤記；
    仁愛醫院並函被告更正，據此，依行政訴訟法第4條第1項、
    第5條第2項及勞工保險條例第34條規定，求為判決如聲明所
    示云云。
二、被告則以：本件經被告審查，原告應係在家整修傢俱時遭電
    鋸切傷左手2、3指，晚間8點20分自行就醫，非如其所稱係
    於工作中用砂輪切割器工作不慎將左手指切斷，所患非因執
    行職務而致受傷，不得視為職業傷害，乃以原處分改按普通
    傷病辦理，自住院之第4日即90年7月5日起核付至同年月19
    日出院止共15日，按其平均日投保薪資640元之50%給付15日
    計4,800元，其餘門診治療期間，應不予給付，原已領之261
    ,120元，應收回溢領款項256,320元，並無違誤，求為判決
    駁回原告之訴等語。
三、按勞工保險條例第33條規定：「被保險人遭遇普通傷害或普
    通疾病住院診療，不能工作，以致未能取得原有薪資，正在
    治療中者，自不能工作之第4日起，發給普通傷害補助費或
    普通疾病補助費。」第34條規定：「被保險人因執行職務而
    致傷病或職業病不能工作，以致未能取得原有薪資，正在治
    療中者，自不能工作之第4日起，發給職業傷害補助費或職
    業病補助費。職業病種類表如附表一。前項因執行職務而致
    傷病之審查準則，由中央主管機關定之。」同條例第39條規
    定：「醫療給付分門診及住院診療。」又「本準則依勞工保
    險條例（以下簡稱本條例）第34條第2項規定訂定之。」「
    被保險人因執行職務而致傷病之審查，除法令另有規定外，
    依本準則辦理。」「被保險人因執行職務而致傷害者，為職
    業傷害。」「被保險人於必要情況下，臨時從事其他工作，
    該項工作如為雇主期待其僱用勞工所應為之行為而致之傷害
    ，視為職業傷害。」亦為勞工保險被保險人因執行職務而致
    傷病審查準則第1條至第3條第1項、第8條所明定。
四、原告為勞工保險之被保險人，以其於90年7月2日工作時用砂
    輪切割器切割多餘佈景，致左手第2指裂傷、第3指開放性骨
    折併伸側肌腱斷裂，前已請領90年7月5日至92年5月5日期間
    共670日職業傷害傷病給付在案，嗣以同一事故未癒續於92
    年7月31日檢據申請92年5月5日至同年7月28日期間職業傷害
    傷病給付等情，為兩造所不爭，並有勞工保險給付申請書（
    傷病給付）、勞工保險傷病診斷書、被告查詢原告勞工保險
    給付清單附原處分卷可稽，為可確認之事實。
五、本件之爭執，在於原告是否為職業傷害？經查：
  (一)依原告90年7月2日急診之仁愛醫院病歷資料記載：到院時間
    為下午20時20分，到院方式為自行；又其急診醫護記錄記載
    略以：自行步入急診室；在家整修傢俱，不慎被電鋸切傷左
    手第2、3指；護理紀錄（一）入院護理紀錄評估記載：在公
    司使用器具不慎切到自己的手，隨即到本院急診求治。上述
    記載關於受傷之地點有所出入。復經被告派員訪查，據歐亞
    公司負責人鍾士超92年10月7日出具之說明書、證明書記載
    略以：甲○○先生於90年7月2日『下午5時左右』，在本公
    司拍攝時，因旁邊在切除景片時，砂輪切割器切割多餘景片
    不慎將左手指切斷，…受傷時由鍾士超在場目擊，並由鍾士
    超送往臺北市立仁愛醫院治療等語，而據原告92年10月7日
    所出具之說明書記載：「本人甲○○於民國90年7月2日受雇
    歐亞傳播公司…臨時聘雇之攝影師。下午17時30分左右，因
    拍攝時（地點：公司內）為求畫面美觀，用砂輪切割器切割
    時，將多餘佈景（景片）切除，不慎將左手中指切斷。現場
    老闆（公司負責人：鍾士超）見狀立即於18時左右，送至仁
    愛醫院急診室縫合。」有被告所屬臺北市辦事處函及上開說
    明書附原處分卷可稽。惟原告出具上開證明書及鍾士超出具
    上開說明書記載其受傷時間為90年7月2日下午5時或5時30分
    左右，於18時左右由丙○○送至仁愛醫院就醫，而原告前幾
    次傷病給付申請書件亦載為18時左右送至仁愛醫院就醫，惟
    仁愛醫院急診病歷卻記載係於90年7月2日20時20分到院就醫
    ，其對受傷時間及就醫時間之記載並不一致。
  (二)原告雖主張：其在仁愛醫院病歷記載「在家整修傢俱時遭電
    鋸切傷」經其向該院查證，該院已行更正、在急診檢查站時
    係自行步入非為自行就醫，又事隔3年已無法提出其餘具體
    事證作為佐證云云。惟查，原告於仁愛醫院之急診醫護記錄
    係記載「在家整修傢俱，不慎被電鋸切傷左手第2、3指」，
    其就原告受傷之原因及地點描述甚為明確，而該院之英文住
    院病歷摘要記載為屋內工作受傷（suffered from working
    in house），屋內究指公司或住家並非明確。縱該院嗣後致
    函被告更正其急診醫護記錄：92年12月30日上午10時「（補
    述）病人於90年7月2日入院主訴受傷是遭『景片』割傷，與
    『家中傢俱相似』故記錄描述如上。」惟該等更正記載係被
    告否准原告所請職業傷害傷病給付後始為更正，且該院所為
    更正係應本於原告所請，於事故發生2年多後為之，衡諸常
    情，護理人員應不致對當時原告主訴有如此清楚之記憶，況
    且「在家中被電鋸切傷」與「在公司被砂輪機切傷」，二者
    之差別甚大，如非經由原告之告知，護理人員應不致有此誤
    解，並為記載，故應認仁愛醫院更正前急診病歷所載為真實
    。
  (三)參以原告於本院陳稱：當天是在松山火車站附近的攝影棚拍
    攝，在八德路靠近松山火車站附近之歐亞公司內搭景片拍攝
    廣告片，我只負責攝影工作，佈景部分有陳設人員，當天下
    午5時左右放飯，放飯時間是到下午7時30分，實際受傷時間
    我不記得了，只記得是剛吃飽飯，約晚上6、7點左右，我是
    到饒河街夜市吃飯，吃完飯回來後，我看佈景多了個角，佈
    景雖然不是我需要負責的工作，但因我負責拍攝，畫面不好
    看被罵的會是我，所以我就借了砂輪切割器把多餘的角切除
    ，當時約下午6時多，我一切砂輪切割器就破掉了，我就被
    飛出來的碎片割傷，因為老闆一直在辦公室，所以我受傷時
    他就在旁邊，而把我送到仁愛醫院急診，沒有送到附近醫院
    是因仁愛醫院離我家比較近，我和老闆雖是僱傭關係，但卻
    是第1次合作，之前並不認識，他送我到醫院後見我沒事，
    就先回公司去了等語，及卷附原告於92年10月31日出具之說
    明書記載：90年7月2日發生事故現場在臺北市○○路7號等
    語，惟經本院傳訊證人鍾士超即歐亞公司總經理，據其到庭
    結證稱：我之前和原告有合作過幾次，但不是很熟，因為他
    從事這一行很久，知道有這個人，當天原告是到南京東路5
    段我們公司裡面拍攝，即臺北市○○○路○段250巷2弄1號4
    樓，公司靠近松山火車站，那天我擔任導演，現場除了原告
    和我外，還有1位攝影助理，應該沒有其他人，沒有搭景片
    人員，也沒有其他化妝師或工作人員，因為經費不足，搭景
    片由我自己做，我沒有看到原告如何受傷，放飯時間我出去
    吃飯，約（下午）7點多回去，我回去就看到原告受傷，原
    告左手手指頭是都是血，他說是被景片割傷，我沒有指示他
    去使用砂輪機，他自己覺得多出來的部分很醜，所以自己拿
    砂輪機去切割，他受傷時沒有其他工作人員看到，他告訴我
    砂輪機片斷掉導致他受傷，砂輪機片怎麼斷當場也沒看，後
    來我就送他去醫院，是送去仁愛醫院，因為我女友住那裡，
    我也只知道那裡有仁愛醫院，不知公司附近有哪間醫院，我
    們是搭計程車過去，只記得坐很久，因為到哪裡都塞車，所
    以計程車繞路，我不記得何時到達醫院，只記得約8點到8點
    半左右，直接進入急診室，我只在旁邊看，沒有和醫生或護
    士對話，看一下就走了，我心裡只想著趕快離開，心想因為
    公司沒錢，不知要怎麼賠償原告，費用是原告自己付的，當
    時會在92年10月7日出具之說明書寫親自目睹原告受傷，是
    為了申請方便等語，相互對照，多處不一致，如：原告受傷
    時之工作地點不同（原告指稱為臺北市○○路7號；證人鍾
    士超指稱為臺北市○○○路○段250巷2弄1號4樓），原告和
    證人鍾士超之合作次數不同（原告指稱當天第1次合作，之
    前並不認識；證人鍾士超指稱之前和原告有合作過幾次，但
    不是很熟），原告受傷時證人鍾士超是否在旁邊不同（原告
    指稱受傷時證人鍾士超旁邊；證人鍾士超指稱原告受傷時其
    人在外面吃飯，不在場），則原告是否確在歐亞公司從事攝
    影工作時受傷，已屬有疑。而原告和證人一致陳稱下午約6
    、7時受傷，立即送醫，此與原告92年10月7日所出具之說明
    書所載下午17時30分左右受傷，於6時左右由鍾士超送往仁
    愛醫院，受傷時間亦有出入。何況，仁愛醫院急診病歷記載
    原告係於90年7月2日20時20分到院就醫，此為原告所不爭。
    觀之仁愛醫院病歷資料，原告當時左手第3指伸肌腱斷裂、
    指骨外露，左手第2指深度切割傷，傷勢嚴重，縱如原告本
    件起訴及證人鍾士超到庭所稱之下午6、7時左右受傷，立即
    送醫，為何未選擇送往附近醫院先做緊急處理（此有卷附地
    圖顯示忠孝醫院、台安醫院、國泰醫院等均比仁愛醫院接近
    原告所謂之受傷地點之松山火車站附近可參），而選擇與原
    告住家即臺北市○○○路○段259號11樓之2較近之仁愛醫院
    ，又原告所謂之受傷地點至仁愛醫院，車行時間竟達1個多
    小時，其甘冒延遲送醫之風險，亦不合常理。綜上，尚難認
    原告主張因在歐亞公司（無論為臺北市○○路7號或臺北市
    ○○○路5段250巷2弄1號4樓）工作時受傷云云，為真實可
    採。
  (四)退步言之，縱認原告主張在歐亞公司（無論為臺北市○○路
    7號或臺北市○○○路○段250巷2弄1號4樓）工作時受傷為真
    ，惟原告之工作為攝影師，搭景片或切割佈景並非原告應為
    之工作內容，當時雇主亦未指示原告切割佈景，此為原告及
    證人鍾士超所一致陳稱如上，則原告之受傷亦與勞工保險條
    例第34條及勞工保險被保險人因執行職務而致傷病審查準則
    第3條、第8條之規定不合，自難認原告係因執行職務而受傷
    ，非為職業傷害。
六、綜上所述，原處分以原告所患非因執行職務而致受傷，核定
    所請職業災害傷病給付應改按普通傷病辦理，自住院之第4
    日即90年7月5日起核付至同年月19日出院止，按其平均日投
    保薪資640元之50%給付15日計4,800元，其餘門診治療期間
    ，應不予給付，原已領之261,120元，應收回溢領款項256,3
    20元，認事用法，並無違誤，爭議審定及訴願決定，遞予維
    持，亦無不合，原告訴請如聲明所示，為無理由，應予駁回
    。
七、本件法律關係及事實已臻明確，原告聲請傳訊仁愛醫院醫師
    、護士，核無必要，附此敘明。
據上論結，本件原告之訴為無理由，爰依行政訴訟法第98條第3
項前段，判決如主文。
中　　華　　民　　國　　94　　年　 　9　　月　 21  　 日
                            第三庭審判長法  官  王立杰
                                        法  官  黃本仁
                                        法  官  胡方新
上為正本係照原本作成。
如不服本判決，應於送達後20日內，向本院提出上訴狀並表明上
訴理由，如於本判決宣示後送達前提起上訴者，應於判決送達後
20日內補提上訴理由書（須按他造人數附繕本）。
中　　華　　民　　國　　94　　年　 　9　　月　 21  　 日
            　　　　　　   　　　　　   書記官  陳幸潔
